【裁判字號】    92,訴,666
【裁判日期】    920415
【裁判案由】    毒品危害防制條例
【裁判全文】
臺灣臺中地方法院刑事判決                          九十二年度訴字第六六六號
    公  訴  人  臺灣臺中地方法院檢察署檢察官
    被      告  乙○○
右列被告因毒品危害防制條例案件，經檢察官提起公訴（九十一年度毒偵字第二五五
四號），本院判決如左：
    主  文
乙○○連續施用第一級毒品，累犯，處有期徒刑壹年。
扣案第一級毒品海洛因壹包（毛重約零點參公克，淨重零點壹公克，包裝重零點貳參
公克）沒收銷燬之；注射針筒壹支沒收。
    事  實
一、乙○○前曾有多次竊盜、違反麻醉藥品管理條例、妨害兵役、槍砲彈藥刀械管制
    條例等犯行，素行不佳，其中於民國八十六年間，因違反麻醉藥品管理條例、竊
    盜及槍砲彈藥刀械管制條例等案件，經本院先後判處有期徒刑八月、七月及八月
    確定（其中竊盜部分經臺灣高等法院臺中分院駁回上訴而告確定），經定執行刑
    為有期徒刑一年十月確定，復於八十八年間因竊盜案件，經本院判處有期徒刑五
    月確定，接續上開定應執行刑後合併執行，自八十七年九月四日入監執行，八十
    九年八月三十日因縮短刑期假釋出監，於九十年四月十四日縮刑期滿執行完畢；
    並於八十六年間，因施用毒品案件，經送觀察、勒戒後，認有繼續施用毒品之傾
    向，經本院裁定送強制戒治，嗣因戒治情況良好，經本院於八十八年三月十二日
    ，以八十八年度毒聲字第一六二二號裁定停止戒治，交付保護管束，於八十八年
    七月十二日交付保護管束期滿，分別經檢察官於八十九年一月六日，以八十九年
    度戒毒偵字第一五號為不起訴處分確定，經本院於八十九年一月二十八日，以八
    十七年度訴字第八四一號為免刑判決確定。詎仍不知悔改，竟基於施用第一級毒
    品之概括犯意，自九十一年八月六日起至同年月二十六日凌晨零時三十分許，先
    後在臺中市○○街五號六樓十室居處內，以將毒品海洛因摻加白開水之肌肉注射
    方式，施用海洛因，平均每日施用一次。嗣於九十一年八月二十六日十三時四十
    分許，獨自騎乘ＪＲＳ─一八六號重型機車（為丙○○所有於九十一年八月十五
    日十時許，在臺中市○○路四十一號前失竊），行經臺中市○區○○路與公館路
    口時，為警臨檢查獲，乙○○在偵查犯罪職務機關尚不知其有施用毒品情事時，
    向承辦警員陳述施用毒品情事，並主動交出第一級毒品海洛因一包（毛重約零點
    三公克，淨重零點一公克，包裝重零點二三公克）及其所有供施打毒品用之注射
    針筒一支予以扣案，自首而接受裁判。
二、案經臺中市警察局移送臺灣臺中地方法院檢察署檢察官偵查起訴。
    理  由
一、訊據被告乙○○坦承右開犯罪事實不諱，且查獲當日採其尿液送驗結果，確實呈
    現鴉片代謝物及嗎啡均陽性反應，有中山醫學大學附設醫院藥物濫用檢測中心出
    具尿液篩檢檢驗報告書一紙在卷可稽，且將當場查扣疑似海洛因之白色粉末送請
    法務部調查局鑑定結果，確實含有毒品海洛因成分，淨重零點一公克、包裝重零
    點二三公克等情，有該局鑑定通知書一份附卷可稽，此外，復有扣案之注射針筒
    一支可資佐證，足見被告自白確與事實相符。又被告於八十六年間，因施用毒品
    案件，經送觀察、勒戒後，認有繼續施用毒品之傾向，經本院裁定送強制戒治，
    嗣因戒治情況良好，經本院於八十八年三月十二日，以八十八年度毒聲字第一六
    二二號裁定停止戒治，交付保護管束，於八十八年七月十二日交付保護管束期滿
    ，分別經檢察官於八十九年一月六日，以八十九年度戒毒偵字第一五號為不起訴
    處分確定，經本院於八十九年一月二十八日，以八十七年度訴字第八四一號為免
    刑判決確定等情，有前開判決書、不起訴處分書各一份、臺灣臺中地方法院檢察
    署刑案資料查註紀錄表、臺灣高等法院被告全國前案紀錄表各乙紙存卷可參，依
    毒品危害防制條例第二十三條第二項前段規定，被告應接受刑罰制裁。本件事證
    業臻明確，被告犯行洵堪認定。
二、核被告所為，係犯毒品危害防制條例第十條第一項施用第一級毒品罪。被告持有
    毒品之低度行為，為施用毒品之高度行為所吸收，不另論罪。被告先後多次施用
    毒品犯行，時間緊接，手段相同，所犯構成要件復相同，顯係基於概括犯意反覆
    為之，為連續犯，依刑法第五十六條規定論以一罪，並依法加重其刑。至被告前
    曾於八十六年間，因違反麻醉藥品管理條例、竊盜及槍砲彈藥刀械管制條例等案
    件，經本院先後判處有期徒刑八月、七月及八月確定（其中竊盜部分經臺灣高等
    法院臺中分院駁回上訴而告確定），經定執行刑為有期徒刑一年十月確定，復於
    八十八年間因竊盜案件，經本院判處有期徒刑五月確定，接續上開定應執行刑後
    合併執行，自八十七年九月四日入監執行，八十九年八月三十日因縮短刑期假釋
    出監，並於九十年四月十四日縮刑期滿執行完畢，有前開紀錄表在卷可參，其於
    前開有期徒刑執行完畢後五年內再犯本件有期徒刑以上之罪，為累犯，依刑法第
    四十七條規定加重其刑，並依法遞加重其刑。又被告於查獲當日係因騎乘贓車為
    警查獲，查獲警員事先並不知被告有施用毒品情事，係由被告主動供出施用毒品
    ，及交出海洛因及注射針筒予以扣案等情，業據證人即查獲偵查員甲○○到庭具
    結證明屬實。雖證人甲○○復證稱：當時看見被告騎乘未懸掛車牌之機車，才將
    之攔檢，見被告神色慌張，臉色蒼白，手會抖，與一般吸毒者模樣相同，詢問是
    否攜帶違禁物品，被告才交出扣案物品之語；然按犯人在犯罪未發覺之前，向該
    管公務員告知其犯罪而不逃避接受裁判，即與刑法第十二條規定自首之條件相符
    ，不以言明「自首」或願受裁判為必要（參照最高法院六十三年臺上字第一一○
    一號判例意旨），而刑法第六十二條之所謂發覺，固非以有偵查犯罪之機關或人
    員確知其人犯罪無誤為必要，而於對其發生嫌疑時，即得謂為已發覺，但此項對
    犯人之嫌疑，仍須有確切之根據得為合理之可疑者，始足當之，若單純主觀上之
    懷疑，要不得謂已發生嫌疑（最高法院著有七十二年臺上字第六四一號判例參照
    ）。本案被告係因騎乘未懸掛車牌之贓車，始為警攔檢，警員立即以該機車上引
    擎號碼，以電話聯絡警局查詢是否為贓車，故警員初始係懷疑被告有騎乘贓車之
    持有事實而加以攔檢，雖其見被告神色慌張，手會抖，臉色蒼白之外觀表徵，據
    以判斷其與吸毒者模樣相同，究屬其主觀上懷疑，在未取得扣案物品或驗尿報告
    前，猶非謂有確切之根據，足認被告有持有或施用毒品之合理可疑。是被告於偵
    查員甲○○詢問是否有違禁物品時，主動提出並坦承有施用毒品情事，而接受裁
    判，合於自首要件，應依刑法第六十二條前段規定減輕其刑，並依法先加後減之
    。爰審酌被告前科累累，素行不佳，且前已有毒品前科，經過觀察勒戒及強制戒
    治程序，猶未能戒絕毒品，顯然依賴毒品甚深，暨考以其施用毒品方法、次數、
    頻率及犯後態度等一切情狀，量處如主文所示之刑。至扣案之海洛因一包（毛重
    約零點三公克，淨重零點一公克，包裝重零點二三公克）係毒品，為違禁物，依
    毒品危害防制條例第十八條第一項前段規定諭知沒收銷燬之；另注射針筒一支為
    被告所有供其施用毒品所用之物，業據其於本院審理時供明在卷，依刑法第三十
    八條第一項第二款規定宣告沒收。
據上論斷，應依刑事訴訟法第二百九十九條第一項前段，毒品危害防制條例第十條第
一項、第二十三條第二項前段、第十八條第一項前段，刑法第十一條前段、第五十六
條、第四十七條、第六十二條前段、第三十八條第一項第二款，判決如主文。
中      華      民      國      九十二      年      四    月    十五    日
                                        法  官  賴妙雲
右正本證明與原本無異。
如不服本判決，應於送達後十日內向本院提出上訴狀 （須附繕本） ，上訴於台灣高
法院台中分院。
                                        書記官
中      華      民      國      九十二      年      四    月    十五    日
附錄論罪科刑法條：
毒品危害防制條例第十條第一項
第 10 條    施用第一級毒品者，處六月以上五年以下有期徒刑。
            施用第二級毒品者，處三年以下有期徒刑。


司法院資訊處製作；財團法人民間司法改革基金會備份。
